【裁判字號】    98,易,1514
【裁判日期】    981030
【裁判案由】    詐欺
【裁判全文】
臺灣板橋地方法院刑事判決              98年度易字第1514號
公  訴  人  臺灣板橋地方法院檢察署檢察官
被      告  乙○○
上列被告因詐欺案件，經檢察官提起公訴（98年度偵字第8724號
、第10658 號），本院判決如下：
    主  文
乙○○共同意圖為自己不法之所有，以詐術使人將本人之物交付
，處有期徒刑肆月，如易科罰金，以新台幣壹仟元折算壹日。
扣案之彰化銀行提款卡壹枚（帳號：00000000000000）沒收。
    事  實
一、乙○○（原名連建欽）與姓名年籍均不詳之詐騙集團成員等
    人（均已成年）共同基於意圖為自己不法所有之詐欺取財之
    犯意聯絡，於民國97年11月14日前之某時，在不詳地點，約
    定將乙○○所申設之彰化銀行溪湖分行存款帳戶（帳號：00
    000000000000），以不詳之代價，提供給上開詐騙集團使用
    ，並約定由乙○○負責持上開帳戶提款卡提領渠等所詐騙而
    匯款或轉帳至上開帳戶內之款項。嗣於97年11月14日晚上8
    時53分許，上開詐騙集團某成員即撥打電話給甲○○，向甲
    ○○佯稱因其之網路購物商品誤為分期付款之設定，甲○○
    必須至自動櫃員機依指示操作以申請止付，致甲○○陷於錯
    誤，即至嘉義縣民雄鄉三興村陳厝寮66號之全家便利超商內
    ，依指示操作該超商內所設置之自動櫃員機，而於同年月16
    日凌晨零時29分許，將新台幣（下同）29,998元轉帳至乙○
    ○之上開帳戶內，旋即遭乙○○於同年月17日某時使用上開
    帳戶提款卡提領一空，再將所提領之款項交付給上開詐騙集
    團。其後因甲○○察覺有異，遂報警處理，始查獲上情。嗣
    乙○○於98年4 月23日檢察官偵訊時，當庭提出其所有之上
    開提款卡1 枚，而經檢察官扣押在案。
二、案經臺北縣政府警察局新莊分局報告臺灣板橋地方法院檢察
    署檢察官偵查起訴。
    理  由
壹、證據能力方面：
    按「被告以外之人於審判外之言詞或書面陳述，除法律有規
    定者外，不得作為證據」，刑事訴訟法第159 條第1 項定有
    明文，此即學理上所稱「傳聞證據排除法則」。依上開法律
    規定，傳聞證據原則上固無證據能力，但如法律別有規定者
    ，即例外認有證據能力。又被告以外之人於審判外之陳述，
    雖不符同法第159 條之1 至第159 條之4 之規定，但經當事
    人於審判程序同意作為證據，法院審酌該言詞陳述或書面陳
    述作成時之情況，認為適當者，亦得為證據，此則據同法第
    159 條之5 第1 項定有明文。鑒於採用傳聞證據排除法則之
    重要理由之一，係因傳聞證據未經當事人之反詰問予以覈實
    ，若當事人願放棄對原供述人之反對詰問時，原則上即可承
    認該傳聞證據之證據能力，而揆諸我國刑事訴訟法第159 條
    之5 之立法理由，除參照前述傳聞證據排除法則之基本法理
    外，亦參考日本刑事訴訟法第326 條之立法例，查日本刑事
    審判實務之運作，有關檢察官及被告均同意作為證據之傳聞
    書面材料或陳述，可直接援引該國刑事訴訟法第326 條作為
    傳聞例外之法律依據，僅在檢察官與被告不同意之情況下，
    乃須根據其他傳聞例外規定俾以斟酌該等書面材料或陳述是
    否具有證據能力，在當事人間無爭執之案件中，傳聞證據基
    本上均可依據前引規定提出於法院使用。職是之故，我國刑
    事訴訟法第159 條之5 之適用應可作同上之解釋。經查，本
    件判決後開所示之被告乙○○以外之人於審判外之陳述（包
    括書面陳述），固均屬傳聞證據，惟被告及公訴檢察官就前
    揭審判外陳述之證據能力，先後於本院準備程序及審判期日
    中均表示同意上開證據資料有證據能力。本院審酌上開證據
    資料製作時之情況，尚查無違法不當及證明力明顯過低之瑕
    疵，亦認為以之作為證據應屬適當，故揆諸前開法律規定與
    說明，爰逕依刑事訴訟法第159 條之5 第1 項規定，認前揭
    證據資料均例外有證據能力。
貳、實體方面：
  一、認定事實部分：
      訊據被告對於被害人甲○○於前揭時間確有將上開款項轉
      帳至其所申設之彰化銀行存款帳戶之事實，固不爭執，惟
      矢口否認有何詐欺取財之犯行，辯稱：我是遺失上開帳戶
      存摺、印章，我在97年11月17日發現遺失時，就馬上打電
      話到銀行報遺失，但銀行說我的帳戶已經凍結了。不過我
      的提款卡並未遺失，還在我身上，我最後一次使用提款卡
      是在97年11月13日或14日，是我家人匯了8 千元給我，我
      有將8 千元領出來，之後我就沒有再使用了。我不清楚別
      人為何可以提領我帳戶內的款項，我並沒有將我的帳戶提
      供給他人使用云云。經查：
    (一)被告確有向彰化銀行溪湖分行申設前揭存款帳戶之事實，
      除經被告於本院審理時供明在卷外，並有彰化銀行溪湖分
      行98年3 月19日溪彰字第0980594 號函所附之個人戶基本
      資料影本、個人戶顧客資料卡影本、個人戶業務往來申請
      書影本、作業檢核表等資料在卷可稽（參見98年度偵字第
      10658 號卷第48至64頁）；又被害人甲○○受有前揭訛詐
      ，遂將前揭款項轉帳至被告前揭銀行帳戶內，旋經提領一
      空之事實，亦據被害人甲○○於警詢中指述在卷（參見上
      開偵查卷第20至23頁），並有該被害人所提出之自動櫃員
      機交易明細表及前揭銀行函文所附之被告帳戶資料查詢明
      細表各1 份附卷為佐（參見上開偵查卷第52、78頁；至被
      害人甲○○雖係在97年11月16日零時29分許轉帳，但因係
      跨行轉帳，而當日恰係星期日，轉帳交易日期乃延至星期
      一即同年月17日，故前揭被告帳戶資料查詢明細表所載之
      交易日期始會顯示同年月17日），均堪認屬真實。職是之
      故，足見前揭詐騙集團係以前述訛詐方式，詐騙被害人甲
      ○○，使該被害人誤信為真而依指示轉帳受害，該詐騙集
      團再提領上開帳戶內該被害人所轉入之款項，渠等所為自
      應成立刑法第339 條第1 項之詐欺取財罪至明。
    (二)被告雖仍矢口否認犯行，並以前揭情詞置辯云云。惟查：
      1.觀諸卷附之前揭銀行函文所附之被告帳戶資料查詢明細
        表所載，被告所申設之前揭銀行帳戶於97年11月17日仍
        有為數多筆之款項存入及提出（包括本件被害人甲○○
        轉帳及遭提出部分），且提出之方式多為「CD提款」，
        亦即使用提款卡提款之意，已與被告所辯其於97年11月
        13日提領其家人（即其父連修賢）所匯之8 千元之後即
        未曾再使用提款卡乙節不符。又參以被害人甲○○遭騙
        之前揭款項於97年11月17日轉入被告之前揭帳戶後，旋
        即於同日被陸續提出，提出之方式均為「CD提款」（即
        使用提款卡提款之意），而被告既陳稱其當時尚持有該
        提款卡，且該提款卡嗣後確由被告於檢察官偵訊時當庭
        提出而經檢察官扣押在案，此有被告之偵訊筆錄在卷可
        稽（參見前揭偵查卷第105 頁）及該提款卡1 枚扣案為
        憑，可見合理之解釋，當係前揭被害人甲○○遭騙轉入
        之款項係由被告持提款卡所提出甚明。審諸上開提款卡
        係屬於晶片卡，衡情不慎遭有心之人側錄或以他法偽造
        之可能性已遠低於從前一般所使用之磁條卡，且查無被
        告所持提款卡遭偽造之事實或相關證據資料，自難執此
        較為變態之可能性而從有利於被告之認定。準此而論，
        被告既持提款卡提領被害人甲○○遭騙轉入之款項，復
        稽之實務上屢見詐騙集團除使用一般民眾之帳戶外，尚
        利用民眾持提款卡提領所詐得之款項，以避免詐騙集團
        成員因出面提款而遭檢警追緝，此即一般俗稱之「車手
        」。故合理研判，殆堪認定被告乃係提供其之前揭帳戶
        供詐騙集團使用，並約由其持提款卡出面領款，是上開
        被告帳戶資料查詢單亦始會出現持提款卡提款之紀錄，
        該提款卡亦始會仍由被告所持有，其情應屬灼然。此參
        以被告辯稱其提領最後一筆款項係其父所匯之8 千元；
        而在被告提領該筆款項後，其帳戶內僅餘15元，此有前
        揭被告帳戶資料查詢明細表在卷可按，核與一般提供帳
        戶給他人使用之人在提供帳戶前均會事先將帳戶提領一
        空之作法相符，即更見其明。
      2.衡諸一般常理，詐騙集團如欲使用金融機構之帳戶供作
        對外詐騙匯款或轉帳之用，應會以收購、借用帳戶等有
        所知會帳戶申設人之方式為之。蓋如此一來，方可確保
        渠等所取得之帳戶至少有一段期間之使用期，可於渠等
        詐騙被害民眾匯款或轉帳後，再順利自該帳戶內領取所
        詐得之款項，而不致隨時遭帳戶申設人辦理掛失停用，
        或先行提領帳戶內之款項，致使渠等之詐騙工作前功盡
        棄。換言之，詐騙集團應不致貿然使用竊得、拾得之帳
        戶為之，亦不致偽造他人之提款卡以利用他人之帳戶，
        蓋此等帳戶隨時有遭帳戶申設人辦理掛失停用之風險，
        或遭帳戶申設人自行提領款項之虞，倘詐騙集團或不法
        份子費盡心力詐騙被害民眾匯款或轉帳至該等帳戶後，
        但該等帳戶竟突遭掛失停用，或遭帳戶申設人先行將款
        項提領一空，豈不白費心力，其理自不待言。故而詐騙
        集團當不致僅為求節省收購帳戶之微薄費用，即冒險以
        竊得或拾得之帳戶作為詐騙帳戶之用，或費力偽造他人
        提款卡而藉此利用其帳戶。是以被告所申設之前揭銀行
        帳戶既遭詐騙集團作為詐騙被害人甲○○轉帳之用，依
        上述說明，當係前揭銀行帳戶確係由詐騙集團向被告所
        收購或以其他有所知會之方式取得使用，故被告辯稱前
        揭銀行帳戶存摺、印章係遺失云云，更屬難取。
    (三)綜上所述，足認被告確有將前揭銀行帳戶提供給詐騙集團
      使用，並由被告負責持卡提領被害人甲○○遭騙所轉入之
      款項之事實，被告所辯復無足取，是以本件事證已臻明確
      ，被告之犯行應堪認定。
  二、論罪科刑部分：
    (一)查被告提供前揭銀行帳戶供詐騙集團使用，且約由其持提
      款卡提領詐騙所得款項，此等行為或均僅屬詐欺取財構成
      要件以外之行為，但被告既同意以其帳戶供詐騙集團使用
      後，再由其負責持卡提款，顯然其已與詐騙集團就如何達
      成詐騙取財之目的有所謀劃，其之犯意當已提昇至詐欺取
      財之正犯犯意，雖其所從事者或僅係構成要件以外之行為
      ，但此純屬詐欺取財犯意下所為之不同分工而已，並無礙
      於其詐欺取財正犯之成立。故核其所為，當係係犯刑法第
      339 條第1 項之詐欺取財罪。被告與詐騙集團成員間，有
      犯意聯絡及行為分擔，為共同正犯。
    (二)本院審酌被告除提供前揭銀行帳戶供詐騙集團使用之外，
      並與渠等有所犯意聯絡，而參與提領所騙款項等行為，助
      長詐騙集團財產犯罪之風氣，致被害人甲○○受騙轉帳至
      其銀行帳戶內，實為當今社會層出不窮之詐財事件所以發
      生之根源，造成社會互信受損，擾亂金融交易往來秩序，
      影響層面廣泛，且亦因被告提供其個人帳戶，致使執法人
      員難以追查該詐騙集團或不法份子之真實身分，被告所為
      實屬不該，嗣於本院審理時仍矢口否認犯行，飾詞圖卸其
      責，其所為自應受有相當程度之刑事非難；惟另考量被告
      並無任何刑事前科紀錄，此有臺灣高等法院被告前案紀錄
      表1 份在卷可按，素行應非不良，且其固有參與犯行，但
      衡情其所獲報酬應屬有限，其之犯罪角色亦僅屬「車手」
      等較次角色，兼衡其之犯罪動機、目的、手段、智識程度
      及其家庭經濟狀況等一切情狀，酌情量處如主文所示之刑
      ，並諭知易科罰金之折算標準，以資懲儆。又扣案之前揭
      提款卡1 枚，乃係供本件犯罪所用之物，且係被告申設帳
      戶後取得所有，依刑法第38條第1 項第2 款規定，應併予
      宣告沒收。
、併案退回方面（臺灣臺北地方法院檢察署98年度偵字第1331
    6 號）：
  一、檢察官移送併案意旨略認：被告可預見無故取得他人之存
      摺、提款卡、密碼等物，可能用於掩飾因犯罪所匯入之款
      項，竟於97年11月17日前後，在不詳地點將前揭銀行帳戶
      之存摺、金融卡及密碼，以不詳之代價交予不知名人士使
      用。嗣後該名不知名人士即夥同詐騙集團成員，共同意圖
      為自己不法所有之犯意聯絡，於97年11月14日晚間以網路
      交友為由，要求黃健雄前往自動櫃員機操作轉帳，致黃健
      雄陷於錯誤，因而先後轉帳5,000 元及7,000 元至被告上
      開帳戶。嗣因黃健雄發覺受騙報警處理，始循線查知上情
      。因認被告涉有刑法第30條第1 項、第339 條第1 項之幫
      助詐欺取財罪嫌。
  二、經查，被害人黃健雄遭騙轉帳之時間係97年11月14日晚上
      11時9 分、15分，此除經該被害人於警詢中指明在卷外，
      並有其提出之自動櫃員機交易明細表在卷可稽；而上開款
      項轉入被告帳戶後，亦經使用提款卡提領而出，此同有前
      揭被告帳戶查詢明細表附卷可憑。是依本院前開所述，黃
      健雄遭騙轉入之款項，衡情亦應係由被告持提款卡提領，
      復再交付給詐騙集團，可見被告於此部分所為亦應係詐欺
      取財罪之共同正犯，而非僅止於幫助犯而已，併案意旨認
      被告所為僅係詐欺取財之幫助犯，容有未合。被告與詐騙
      集團共同所為之此次詐欺取財犯行與前開論罪科刑之詐欺
      取財犯行間，犯意各別，且係分別所為，自應分論併罰，
      即無裁判上或實質上一罪關係，自非屬同一案件。此部分
      既未經起訴或追加起訴，本院自無法併予實體審究。是以
      上開併案部分，即應退由檢察官另行偵辦，始為適法。
據上論斷，應依刑事訴訟法第299 條第1 項前段，刑法第28條、
第339 條第1 項、第41條第1 項前段、第38條第1 項第2 款，刑
法施行法第1 條之1 第1 項、第2 項前段，判決如主文。
本案經檢察官陳姿雯到庭執行職務。
中    華    民    國    98    年    10    月    30    日
                  刑事第二十一庭  審判長法  官  陳信旗
                                        法  官  許映鈞
                                        法  官  俞秀美
上列正本證明與原本無異。
如不服本判決，應於判決送達後10日內敘明上訴理由，向本院提
出上訴狀 (應附繕本) ，上訴於臺灣高等法院。其未敘述上訴理
由者，應於上訴期間屆滿後20日內向本院補提理由書「切勿逕送
上級法院」。
                                        書記官  陳金鳳
中    華    民    國    98    年    11    月    6     日
附錄本判決論罪科刑之法條全文：
刑法第339 條
    意圖為自己或第三人不法之所有，以詐術使人將本人或第三
    人之物交付者，處5 年以下有期徒刑、拘役或科或併科1 千
    元以下罰金。
    以前項方法得財產上不法之利益或使第三人得之者，亦同。
    前二項之未遂犯罰之。


司法院資訊處製作；財團法人民間司法改革基金會備份。
